臺灣臺北地方法院刑事附帶民事訴訟判決
111年度簡附民字第57號
原      告  陳立倫  

被      告  邱顯宗  

上列被告因妨害名譽案件（111年度簡字第748號），經原告提起
附帶民事訴訟，請求損害賠償，本院於民國111年6月9日言詞辯
論終結，判決如下：
    主      文
被告應給付原告新臺幣伍仟元，及自民國一百十一年三月十日起
至清償之日止，按年息百分之五計算之利息。
原告其餘之訴駁回。
本判決第一項得假執行。
原告其餘假執行之聲請駁回。
    事實及理由
一、原告起訴主張略以：
  ㈠被告於民國110年12月2日下午3時許，在臺北市○○區○○○路000
    巷0號1樓前，因與原告有行車糾紛，竟基於公然侮辱之犯意
    ，對原告辱罵稱：「你就是敗類、你只會靠夭」等語，足以
    貶損原告之名譽。被告辱罵原告敗類時，糾集包含原告鄰居
    之許多民眾來看。事發隔天，有鄰居來問原告發生何事，原
    告雖有解釋，但難料鄰居是否懷疑原告。而原告具有臺北大
    學行政經濟雙學位、奧地利INNSBRUCK 歐盟經濟體研究生、
    美國伊利諾州立大學企業管理、風險管理碩士、美國芝加哥
    債券選擇權交易研究所研究員等學歷，亦有美國JP MORGAN
    資產管理規劃、美國高盛產業研究員、Discovery節目主持
    人、美國特許金融分析師註冊、美國註冊專案管理師之經歷
    ，擁有臺灣銀行內部控制證書、企業內部控制證書、理財規
    劃證書、證券業務證書、期貨業務證書、投資信託投資顧問
    證書、資產證券化證書、信託業務證書、導遊證書、領隊證
    書、中餐丙級證書、急救員證書等證照。原告的臉書（帳號
    Versatile_lyon)粉絲人數有3萬8千人，爰依粉絲人數1人1
    元之5倍計數，按民法第195條第1項規定，請求非財產上損
    害賠償即精神慰撫金新臺幣（下同）19萬元。
　㈡並聲明：⒈被告應給付原告19萬元，及自起訴狀繕本送達翌日起按年息百分之五計算之法定遲延利息。⒉願供擔保，請准宣告假執行。
二、被告答辯略以：承認於110年12月2日下午3時許，在臺北市○
    ○區○○○路000巷0號1樓前，對原告辱罵「你就是敗類、你只
    會靠夭」，也不爭執原告有其所稱之學經歷。但否認原告請
    求損害賠償的主張，是因為原告搭乘的車子違規停車，擋住
    後面很多車，我才去和駕駛（訴外人林加）說他們妨害交通
    ，請駕駛開走。這本來不關原告的事，但原告在車子裡面口
    氣很囂張，我才會動怒罵原告。我沒有叫很多人來看原告，
    我不同意賠償原告19萬元。並聲明：原告之訴駁回。
三、附帶民事訴訟之判決，應以刑事訴訟判決所認定之事實為據
    ，刑事訴訟法第500條前段定有明文。被告於110年12月2日
    下午3時許，在臺北市○○區○○○路000巷0號1樓前，因與原告
    有行車糾紛，竟基於公然侮辱之犯意，對原告辱罵稱：「你
    就是敗類、你只會靠夭」等語，足以貶損原告之名譽。原告
    對被告提起妨害名譽告訴後，經臺灣臺北地方檢察署檢察官
    以111年度偵字第1564號聲請簡易判決處刑，本院以111年度
    簡字第371號受理，被告一度否認犯罪，本院認不宜以簡易
    判決處刑，改依通常程序審理（本院111年度易字第149號）
    ，訊問後被告自白犯罪，復以111年度簡字第748號為簡易判
    決處刑，判處「邱顯宗公然侮辱人，處罰金新臺幣3千元，
    如易服勞役，以新臺幣1千元折算1日」在案（取捨證據、認
    定事實等詳如附件該案判決所示）。是本件僅需論斷原告請
    求之依據與金額是否有當。
四、得心證之理由：
　㈠按「因故意或過失，不法侵害他人之權利者，負損害賠償責
    任。」、「不法侵害他人之身體、健康、名譽、自由、信用
    、隱私、貞操，或不法侵害其他人格法益而情節重大者，被
    害人雖非財產上之損害，亦得請求賠償相當之金額。」民法
    第184條第1項前段、第195條第1項前段分別定有明文。
　㈡被告對於其故意不法侵害原告之名譽權並不爭執，僅表示不
    同意原告之非財產上損害賠償請求，且以前揭情詞置辯。經
    查：　
　⒈不法侵害他人之人格權，被害人受有非財產上損害，請求加
    害人賠償相當金額之慰撫金時，法院對於慰撫金之量定，應
    斟酌實際加害情形、所造成之影響、被害人所受精神上痛苦
    之程度、雙方之身分、地位、經濟狀況及其他各種情形，以
    核定相當之數額。查，「敗類」一詞，指敗壞本族類的人。
    「靠夭」一詞，實為「哭夭」，本意乃詛咒對方後嗣早死夭
    亡，而今衍伸為罵人胡言亂語（也可用於口頭禪，或彼此戲
    謔之情形，但本案情節乃被告用以詈罵原告）。以此指謫他
    人，客觀上確實會造成人情緒不快、難堪憤怒。而雖原告不
    能證明是否真有「事發隔天，有鄰居來問原告發生何事，原
    告雖有解釋，但難料鄰居是否對原告懷疑。」等節存在。但
    單純以被告在通衢大街謾罵原告敗類靠夭的行為，通常一般
    之客觀民眾，均可認知原告必然受有一定程度之精神痛苦，
    被告空言拒絕賠償，並不足採。茲審酌原告前述學經歷；以
    及被告高職畢業、家電行負責人、月入約4萬元之身分地位
    經濟狀況（本院111年度易字第149號卷第27至28頁參照）；
    與本案發生經過，確實有被告所稱原告所搭乘之車輛違規併
    排停車，原告在車內對被告大聲吼叫等節（詳本院111年度
    簡字第748號卷第18至21頁，勘驗原告手機蒐證影音紀錄之
    筆錄，此雖不能資為被告侵害原告名譽權之理由，但也不失
    為審酌慰撫金數額之因子）；且被告於本爭執刑事訴訟審理
    時，也已當庭向原告道歉（本院前揭易字卷第27頁參照）；
    除展現悔意外，也起稍微彌補原告名譽權之效等及其他一切
    情狀。認被告應賠償原告之非財產上損害（慰撫金）以5千
    元為適當。原告以其臉書粉絲人數3.8萬人，1人1元之5倍計
    數的請求乃是不洽。逾前述5千元外之範圍，不能允許。
　⒉末按「應付利息之債務，其利率未經約定，亦無法律可據者
    ，週年利率為百分之五」、「給付無確定期限者，債務人於
    債權人得請求給付時，經其催告而未為給付，自受催告時起
    ，負遲延責任。其經債權人起訴而送達訴狀，或依督促程序
    送達支付命令，或為其他相類之行為者，與催告有同一之效
    力。」、「以日、星期、月或年定期間者，其始日不算入。
    」、「遲延之債務，以支付金錢為標的者，債權人得請求依
    法定利率計算之遲延利息」為民法第203條、第229條第2項
    、第120條第2項、第233條第1項前段所規定。本件被告應給
    付原告上開金額，已如前述。本件刑事附帶民事訴訟起訴狀
    係於111年3月9日送達被告，有本院送達回證可憑，被告請
    求自起訴狀繕本送達被告翌日即111年3月10日起至清償日止
    按年息百分之五計算的法定遲延利息，洵屬合法。
五、綜上所述，原告依侵權行為法律關係，請求被告給付5千元
    ，及自111年3月10日起至清償日止，按年息百分之五計算之
    法定遲延利息，為有理由，應予准許；逾此部分之請求，則
    無理由，應予駁回。
六、假執行之宣告：
    本判決原告勝訴部分所命被告給付之金額未逾50萬元，依民
    事訴訟法第389條第1項第5款，應依職權宣告假執行。至原
    告敗訴部分，其假執行之聲請失其附麗，應一併駁回。
七、本件事證已臻明確，兩造其餘攻擊防禦方法及舉證，核與判
     決結果無影響，爰不贅予論駁，附此敘明。
據上論結，本件原告之訴一部有理由、一部無理由，依刑事訴訟
法第502條、第491條第10款，民事訴訟法第389條第1項第5款，
判決如主文。
中　　華　　民　　國　　111 　年　　6 　　月　　23　　日
                  刑事第十四庭  法　官  姚念慈
上正本證明與原本無異。
對本判決如不服非對刑事判決上訴時不得上訴並應於送達後20日
內，向本院提出上訴狀。因疫情而遲誤不變期間，得向法院聲請
回復原狀。
                                書記官  潘美靜 
中　　華　　民　　國　　111 　年　　6 　　月　　23　　日

附件一：
       臺灣臺北地方法院刑事簡易判決         
                                     111年度簡字第748號
聲  請　人　臺灣臺北地方檢察署檢察官
被　　　告　邱顯宗　男　(民國00年0月00日生)
　　　　　　　　　　身分證統一編號：Z000000000號
　　　　　　　　　　住臺北市○○區○○路000號
上列被告因妨害名譽案件，經檢察官聲請以簡易判決處刑（111
年度偵字第1564號），本院認不宜以簡易判決處刑，改依通常程
序審理，訊問後被告自白犯罪，本院認宜以簡易判決處刑，復改
依簡易判決處刑如下：
    主      文
邱顯宗公然侮辱人，處罰金新臺幣叁仟元，如易服勞役，以新臺
幣壹仟元折算壹日。
    事實及理由
一、本件犯罪事實及證據與法條引用附件聲請簡易判決處刑書外
    ，補充：㈠被告邱顯宗於本院審理時自白犯罪（本院111年度
    易字第149號卷第27頁參照）。㈡雖證人即告訴人陳立倫（下
    逕稱其名）認為被告於警員到場處理時，又再對其詈罵「敗
    類」等語。但經檢察官依陳立倫之要求，聲請本院勘驗到場
    處理警員之密錄器影音檔案。釐清相關經過為：到場處理警
    員分別詢問被告與陳立倫為何發生經過，陳立倫表示被告罵
    伊敗類，被告當場承認，並覆誦：「敗類，社會的敗類」。
    到場警員也因此向被告確認是否僅為覆誦，還是又再度詈罵
    陳立倫？被告表示是覆誦，到場警員亦認同。（前後對話為
    ：「Ｂ警：你剛剛是在複（覆，下同）誦剛剛的話，不是在
    我們面前罵他」、「被告：我沒有在罵他」、「Ａ警：所以
    你是複誦就對了」、「被告：對啊，我在複誦」……「Ｂ警：
    我剛剛聽起來的感覺是你在複誦剛剛的事情，但如果你是剛
    剛在現場罵的話，這樣就變現行犯」、「被告：沒有啦」。
    此有本院勘驗筆錄可考（本院卷第48至51頁參照）。故陳立
    倫前開所言應屬誤會。
二、依刑事訴訟法第449條第1項但書、第3項、第454條第2項，
    刑法第309條第1項、第42條第3項前段，刑法施行法第1條之
    1第1項，逕以簡易判決處刑如主文。
如不服本判決，得自收受送達之日起20日內，檢具繕本向本院提
出上訴狀上訴於本院管轄之第二審合議庭。
中　　華　　民　　國　　111 　年　　6 　　月　　23　　日
                  刑事第十四庭  法　官  姚念慈
上正本證明與原本無異。 
如不服本判決應於收受送達後20日內向本院提出上訴書狀，並應
敘述具體理由；其未敘述上訴理由者，應於上訴期間屆滿後20日
內向本院補提理由書(均須按他造當事人之人數附繕本)「切勿逕
送上級法院」。告訴人或被害人如對於本判決不服者，應具備理
由請求檢察官上訴，其上訴期間之計算係以檢察官收受判決正本
之日期為準。因疫情而遲誤不變期間，得向法院聲請回復原狀。
 
                                書記官  潘美靜
中　　華　　民　　國　　111 　年　　6 　　月　　23　　日
附錄本案論罪科刑法條全文：
刑法第三百零九條
(公然侮辱罪)
公然侮辱人者，處拘役或九千元以下罰金。
以強暴犯前項之罪者，處一年以下有期徒刑、拘役或一萬五千元
以下罰金。


附件二：
臺灣臺北地方檢察署檢察官聲請簡易判決處刑書
                                     111年度偵字第1564號
　　被　　　告　邱顯宗　男　62歲（民國00年0月00日生）
　　　　　　　　　　　　住臺北市○○區○○路000號
　　　　　　　　　　　　國民身分證統一編號：Z000000000號
上列被告因妨害名譽案件，業經偵查終結，認為宜以簡易判決處
刑，茲將犯罪事實及證據並所犯法條分敘如下：
　　　　　　犯罪事實
一、邱顯宗於民國110年12月2日15時許，在臺北市○○區○○○路000
    巷0號1樓前，因與陳立倫有行車糾紛，竟基於公然侮辱之犯
    意，對陳立倫辱稱：「你就是敗類、你只會靠夭」等語，並
    足以貶損陳立倫之名譽。
二、案經陳立倫訴由臺北市政府警察局松山分局報告偵辦。
　　　　　　證據並所犯法條
一、證據清單及待證事實：
編號 證據名稱 待證事實 1 被告邱顯宗於警詢時及偵查中之供述 被告有於前開時、地對告訴人陳立倫辱罵前開話語之事實。 2 證人即告訴人陳立倫於警詢時之證述 告訴人遭被告於前開時、地以前開話語辱罵之事實。 3 現場錄影光碟暨翻拍照片 告訴人遭被告於前開時、地以前開話語辱罵之事實。 
二、核被告所為，係犯刑法第309條第1項之公然侮辱罪嫌。
三、依刑事訴訟法第451條第1項聲請逕以簡易判決處刑。
　　此　致
臺灣臺北地方法院
中　　華　　民　　國　 111　　年　　1 　　月　　25　　日
　　　　　　　　　　　　　　　檢　察　官   楊石宇
本件正本證明與原本無異 
中　　華　　民　　國　 111　　年　　2 　　月　17　　日
　　　　　　　　　　    　 　 書  記  官   鍾宜學
附錄本案所犯法條全文 
中華民國刑法第309條
公然侮辱人者，處拘役或 9 千元以下罰金。
以強暴犯前項之罪者，處 1 年以下有期徒刑、拘役或 1 萬 5
千元以下罰金。
本件係依刑事訴訟法簡易程序辦理，法院簡易庭得不傳喚被告、
輔佐人、告訴人、告發人等出庭即以簡易判決處刑；被告、被害
人、告訴人等對告訴乃論案件如已達成民事和解而要撤回告訴或
對非告訴乃論案件認有受傳喚到庭陳述意見之必要時，請即另以
書狀向臺灣臺北地方法院簡易法庭陳述或請求傳訊。